【裁判字號】    97,抗,825
【裁判日期】    970630
【裁判案由】    假扣押
【裁判全文】
臺灣高等法院民事裁定                   97年度抗字第825號
抗  告  人  廣見堂建設有限公司
法定代理人  甲○○
抗  告  人  乙○○
共      同
代  理  人  陸正康律師
上列抗告人因與相對人兆欣國際股份有限公司間假扣押事件，對
於中華民國97年4月10日臺灣臺北地方法院97年度裁全字第2855
號裁定提起抗告，本院裁定如下：
    主  文
原裁定廢棄。
相對人在原審之聲請駁回。
聲請及抗告訴訟費用由相對人負擔。
    理  由
一、相對人聲請意旨略以：相對人原名華創數位內容股份有限公
    司，前於民國（下同）95年4月18日向抗告人承買台北市○
    ○區○○段4小段第2392、2401建號房屋及同小段第140-9、
    145地號土地應有部分（下稱系爭房地），房地總價新台幣
    （下同）1900餘萬元。相對人如期支付自備款389萬元及相
    關費用，詎抗告人片面解除買賣契約並沒收已付價金；因其
    解約不合法，抗告人仍應履行契約。為恐抗告人處分系爭房
    地，願供擔保代釋明，爰請求准為假扣押等語。原法院准許
    相對人供擔保後，就抗告人財產在3000萬元內假扣押。
    抗告意旨略以：相對人既認抗告人解除契約不合法，僅得請
    求抗告人移轉登記系爭房地所有權，其既非請求返還價金或
    損害賠償，即與金錢請求或得易為金錢請求之假扣押要件不
    符，復未釋明假扣押原因，故原法院准許假扣押即有違誤。
    爰提起抗告請求廢棄原裁定等語。
二、按債權人就金錢請求或得易為金錢請求之請求，日後有不能
    強制執行或甚難執行之虞，欲保全強制執行者，得聲請假扣
    押，民事訴訟法第522條第1項、第523條第1項定有明文。又
    請求及假扣押之原因，應釋明之。前項釋明如有不足，而債
    權人陳明願供擔保或法院認為適當者，法院得定相當之擔保
    ，命供擔保後為假扣押，民事訴訟法第526條第1、2項亦定
    有明文。又釋明事實上之主張者，得用可使法院信其主張為
    真實之一切證據。但依證據之性質不能即時調查者，不在此
    限，民事訴訟法第284條更有明文。再者，所謂假扣押之原
    因，即債務人有日後不能強制執行或甚難執行之虞或應在外
    國為強制執行者是也…。諸如債務人浪費財產、增加負擔、
    或就其財產為不利益之處分，將達於無資力之狀態、或移住
    遠地、逃匿無蹤或隱匿財產等情形均屬之。債權人就假扣押
    之原因，依法有釋明之義務，亦即須提出可使法院信其主張
    為真實之證據，必待釋明有所不足，而債權人陳明願供擔保
    後，始得准為假扣押；若債權人未釋明假扣押之原因，即不
    符假扣押之要件（最高法院94年度台抗字第1182號裁定意旨
    參照）。
三、經查，相對人固提出房屋預定買賣合約書、土地預定買賣合
    約書、付款明細表、授信校定通知書、律師函、存證信函、
    不動產登記謄本等件，以釋明其得易為金錢之本案請求。惟
    就假扣押之原因即日後有不能或甚難強制執行之虞一節，相
    對人僅稱抗告人得隨時處分系爭房地云云，迄未提出可供法
    院即時調查之證據以釋明，自與上開要件不合。從而，抗告
    意旨指摘原裁定不當，聲明廢棄，為有理由。應由本院將原
    裁定廢棄，駁回相對人在原審聲請，爰裁定如主文。又債權
    人如為適當釋明，仍可另聲請假扣押，併此敘明。
中    華    民    國    97    年    6    月     30    日
                    民事第十三庭
                        審判長法  官  黃嘉烈
                              法  官  楊絮雲
                              法  官  吳燁山
正本係照原本作成。
本裁定除以適用法規顯有錯誤為理由，並經本院許可外，不得再
抗告。如提起再抗告，應於收受後10日內委任律師為訴訟代理人
向本院提出再抗告狀。並繳納再抗告費新台幣1000元。
中    華    民    國    97    年    7    月      2    日
                              書記官  于  誠


司法院資訊處製作；財團法人民間司法改革基金會備份。
